【裁判字號】    92,訴,335
【裁判日期】    920624
【裁判案由】    竊佔
【裁判全文】
臺灣彰化地方法院刑事判決                          九十二年度訴字第三三五號
    公  訴  人  臺灣彰化地方法院檢察署檢察官
    被      告  甲○○
右列被告因竊佔案件，經檢察官提起公訴（八十九年度偵字第九四○七號），本院判
決如左：
    主  文
甲○○無罪。
    理  由
一、公訴意旨略以：被告甲○○係「勝崧預拌混凝土股份有限公司」（下稱勝崧公司
    ，原設：彰化縣伸港鄉○○路一二一號，廠址設：彰化縣鹿港鎮頂番里埤頭巷五
    七之一號）之負責人，於民國八十四年一月一日，向告訴人丁○○承租其所有坐
    落彰化縣鹿港鎮○○段七二、七三地號土地，及向告訴人戊○○、己○○承租其
    二人共有坐落同段七四地號土地，以供勝崧公司作為建置廠房、設備及運輸車輛
    停放等之用，而被告甲○○明知依雙方所簽訂之土地租賃契約書第一條之規定，
    土地使用範圍為：一、甲方（即告訴人丁○○、戊○○、己○○，下同）所有土
    地坐落於彰化縣鹿港鎮○○段七十三地號，面積全部供乙方（即勝崧公司，下同
    ）使用。二、同右頂和段七十二及七十四地號內，甲方自留原建築之房屋及地磅
    以西全部土地甲方自用，其餘全部提供乙方使用，據此，則坐落鹿港鎮○○段七
    十二及七十四地號內原建築之房屋（面積０．０一五五公頃）及地磅以西全部土
    地（面積０．０六四一公頃），勝崧公司即不得加以使用，竟於租得上開土地後
    ，意圖為自己不法之利益，擅自加以竊佔使用，而將該房屋門鎖打開，作為各項
    辦公設備、傢俱、機具及匾額等堆置之用，將地磅以西之全部土地作為加蓋儲油
    槽、堆置、停放各類重型機具及大型車輛使用。嗣告訴人丁○○、戊○○、己○○等人發現後屢次催討，及因解約訴訟請求交還土地救濟，均置之不理，因認被
    告甲○○涉犯刑法第三百二十條第二項之竊佔罪嫌。
二、按犯罪事實應依證據認定之，無證據不得推定其犯罪事實，又不能證明被告犯罪
    或其行為不罰者，應諭知無罪之判決，刑事訴訟法第一百五十四條及第三百零一
    條第一項分別定有明文。而告訴人之告訴，係以使被告受刑事訴追為目的，是其
    陳述是否與事實相符，仍應調查其他事實以資審認，始得為不利被告之認定，最
    高法院五十二年台上字第一三００號著有判例可資參照。且認定不利於被告之事
    實，須依積極證據，苟積極證據不足為不利於被告事實之認定時，即應為有利於
    被告之認定，更不必有何有利之證據，亦有最高法院三十年上字第八一六號判例
    可資參照。再認定犯罪事實，所憑之證據，雖不以直接證據為限，間接證據亦包
    括在內，然無論直接或間接證據，其為訴訟上之證明，須於通常一般之人均不致
    於有所懷疑，而得確信其為真實之程度者，始得據之為有罪之認定，倘其證明尚
    未達到此一程度，而有合理性懷疑之存在時，即無從為有罪之認定，根據「罪證
    有疑，利於被告」之證據法則，即不得遽為不利於被告之認定，最高法院著有七
    十六年臺上字第四九八六號判例可資參照。
三、公訴意旨認被告被告甲○○涉有刑法第三百二十條第二項之竊佔罪嫌，無非以右
    揭事實，有告訴人丁○○、戊○○、己○○之指訴及雙方土地租賃契約書、彰化
    縣鹿港鎮○○段七十二及七十四地號土地登記簿謄本、鹿港地政事務所土地複丈
    成果圖、現場照片等為主要論據。本件訊之被告甲○○固不否認曾代表勝崧公司
    與告訴人丁○○、戊○○、己○○訂有前揭土地之租賃契約，並使用契約所訂由
    告訴人自留之建築物及土地之事實，惟堅決否認有何竊佔之犯行，辯稱：於八十
    四年簽約時，雙方有口頭約定允許被告使用承租土地地磅以西的土地及建築物，
    不過若告訴人戊○○、己○○當兵退伍後，欲使用該土地及建築物，即必須歸還
    告訴人；當時建廠施工期間，告訴人丁○○均在場指定地界線，委由勝崧公司就
    彰化縣鹿港鎮○○段七十二、七十三、七十四地號全部土地外圍建造圍牆，之後
    經常到勝崧公司，且常幫助公司調度資金，與公司關係密切；又告訴人所指訴遭
    竊佔之建築物，當時係由勝崧公司整修並安裝烤漆板門後作為業務辦公室，之後
    於八十八年間即因公司財務困難、業務不佳而停止使用，照片所示門鎖遭破壞之
    情形，亦非其所為，且告訴人己○○於入伍服役前，亦曾於勝崧公司擔任業務員
    職務，即在該建築物內辦公；另若確有竊佔情事，告訴人竟遲於五年後即八十九
    年時，始向勝崧公司提出返還土地之訴，並提出本件告訴，實與常情有違，告訴
    人實係欲向其索回欠款始提出本件告訴等語。經查：
（一）本件訊之告訴人丁○○於本院九十二年四月七日、五月十二日、五月二十七日
      調查時，均明確指稱：「當時他們有口頭向我說過要借用地磅以西的那間平房
      ，我只有口頭說我要用的時候要歸還我，但之後我要用的時候，向被告催討，
      被告卻置之不理‧‧‧是被告所僱用的一個外務來跟我說要借用的。」等語，
      與被告所辯當時曾與告訴人丁○○口頭約定，允許勝崧公司使用契約所訂由告
      訴人自留之建築物等語，互核相符，則被告是否確有如告訴人等人所指訴之竊
      佔情事，即有可疑之處。
（二）又經本院傳訊證人丙○○到庭結證稱：「之前甲○○所經營的混凝土廠擔任廠
      長。大約是在八十二年至八十四年擔任，大約三、四年左右的時間。之後工廠
      遷移到丁○○這裡，當時都是我在發落建廠的事宜。因為當時在圍牆整地的時
      候，她說允許我們使用，所以就請我也把他們的地圍起來，告訴人的意思是說
      圍到的地方都可以給我們使用，只是他兒子當兵回來的時候要還他們。」等語
      ，雖告訴人丁○○否認上情，惟其於本院審理中指陳彰化縣鹿港鎮○○段七十
      二、七十三、七十四地號土地，確係均由勝崧公司在外圍建造圍牆等情。衡諸
      常情，若無知悉土地界址之人在現場指界，應無法正確地在該土地外圍建造圍
      牆，且勝崧公司若無法使用地磅以西土地，焉需大費周彰地在該地外圍建造圍
      牆，顯見被告所辯當時係由告訴人丁○○在現場指界，而委由勝崧公司建造圍
      牆等語，尚非全然無據。
（三）另本院傳訊證人乙○○到庭結證稱：「勝崧公司承租土地範圍，應是圍牆圍到
      的地方，細部的部分我也不知道。在建廠的時候丁○○都有來，之後也常過來
      公司坐。在我們公司裝潢地磅以西那間平房的時候，我確實有親眼看到丁○○
      過來這邊看，他當時也沒有說什麼。丁○○有一個兒子也受僱於甲○○的公司
      擔任業務員，他是在這間平房辦公。當時在使用地磅以西土地的時候，地主沒
      有表示過意見。」等語，雖告訴人丁○○否認曾至前揭出租土地，然自承告訴
      人己○○曾於勝崧公司任職，且查告訴人之住所均為彰化縣鹿港鎮○○路○段
      四六○巷三十五號，距離渠等所指訴被告竊佔之土地甚近，衡情渠等對於所出
      租前揭土地之利用情形焉有不知之理，且渠等於八十四年一月一日起即出租前
      揭土地予勝崧公司，於八十九年十二月十一日始提出本件告訴，其間長達五年
      餘均明知前揭土地之使用情形而未為任何異議，顯有違常情，則被告所辯自建
      廠後即經告訴人同意使用契約中由告訴人所保留之土地及建築物，係因事後債
      務糾紛告訴人始提出本件告訴等情，亦非無據。
（四）再者，被告否認該建物之門鎖為其所破壞，告訴人丁○○於本院調查時亦指稱
      不知何人破壞，則該門鎖是否確如告訴人於告訴狀所指訴係遭被告破壞之情，
      即屬有疑；且被告自承以該建物為辦公室至八十八年，則衡情被告使用該建物
      四年餘，又係以之為辦公室，放置公司商業往來文件，理應自行保留鑰匙以供
      正常出入並防止外人侵入，應無自行破壞門鎖之理，是其所辯，應堪採信。
（五）末查，被告與告訴人丁○○間有資金往來，告訴人丁○○多次幫被告調現，被
      告迄今積欠告訴人丁○○約新台幣（下同）四、五千萬元等情，亦為告訴人丁○○及被告所自承，衡情雙方往來之資金甚鉅，告訴人丁○○甘冒如此巨大之
      風險，足徵雙方關係之密切程度，更見被告所辯告訴人經常至勝崧公司，證人
      丙○○及黃永祥證述告訴人在現場時均未表示任何意見等情，應非空言。
（六）綜上，告訴人雖以雙方租約為證指訴被告涉犯竊佔罪嫌，然雙方間是否確有如
      被告所辯之口頭同意情事，已有可疑之處，參照前揭判例意旨，本院自不能遽
      認告訴人之指訴為真實。本件之證據未達於通常一般之人均不致於有所懷疑，
      而得確信其為真實之程度，既有合理之懷疑存在時，即無從為有罪之認定，應
      諭知被告無罪之判決。
據上論斷，應依刑事訴訟法第四百五十二條、第三百零一條第一項，判決如主文。
本案經檢察官孫源志到庭執行職務。
中      華      民      國    九十二    年      六      月    二十四    日
                                臺灣彰化地方法院刑事第三庭
                                    審判長法官      余  仕  明
                                    法      官      吳  俊  螢
                                    法      官      紀  佳  良
右正本證明與原本無異。
如不服本判決，應於判決送達後十日內，向本院提出上訴狀( 須附繕本 )。
                                    法院書記官      陳  鍚  威
中      華      民      國    九十二    年      六      月    二十四    日


司法院資訊處製作；財團法人民間司法改革基金會備份。
